臺灣基隆地方法院刑事裁定  
111年度聲字第408號
聲  請  人  
即  被  告  鄭慶椲



選任辯護人  陳盈君律師
上列聲請人即被告因詐欺等案件（本院111年度金訴字第164號）
，聲請發還扣押物，本院裁定如下：
    主  文
聲請駁回。
    理  由
一、聲請意旨略以：聲請人即被告鄭慶椲（下稱聲請人）前因本
    院111年度金訴字第164號詐欺等案件，經本院裁定羈押於基
    隆看守所在案，惟聲請人入所時，皮夾內之身分證及行照經
    基隆看守所代為保管，致聲請人之家人無法代為處分聲請人
    所有之車輛。因上揭物品與本案無任何關連，亦無從作為本
    案證據，且非得沒收之物，爰依法聲請准予發還云云。
二、按可為證據或得沒收之物，得扣押之；扣押物若無留存之必
    要者，不待案件終結，應以法院之裁定或檢察官命令發還之
    ，其係贓物而無第三人主張權利者，應發還被害人；扣押物
    未經諭知沒收者，應即發還，但上訴期間內或上訴中遇有必
    要情形，得繼續扣押之，刑事訴訟法第133條第1項、第142
    條第1項、第317條固有明文。惟按被告攜帶、在所取得或外
    界送入之金錢及物品，經檢查後，由看守所代為保管；被告
    之金錢與物品送入、檢查、登記、保管、使用、毀棄、處理
    、領回、查核、孳息運用、週轉金保留額度及其他應遵行事
    項之辦法，由法務部定之；收容人攜帶入機關、在機關取得
    或外界送入之物品，機關認應代為保管者，應與收容人或送
    入人核對及登記，登記於物品保管文件（1式2聯），經收容
    人確認後簽名或捺印，第1聯交收容人收執，第2聯由機關留
    存；收容人釋放時，機關應將代為保管之物品交還收容人，
    並使其於物品保管文件（1式2聯）簽名或捺印，第1聯交收
    容人收執，第2聯由機關留存；機關係指法務部○○○○○○○或看
    守所，及監獄設置之分監、女監，看守所設置之分所、女所
    。羈押法第68條第1項前段、第5項、監獄及看守所收容人金
    錢與物品保管及管理辦法第13條第1項、第19條、第2條第1
    款亦有明定。故看守所代羈押被告保管之物品，非屬扣押物
    甚明，且其發還依法應由看守所為之。
三、經查：本件聲請人固因詐欺等案件（本院111年度金訴字第1
    64號），經本院裁定羈押於基隆看守所在案，然聲請人所聲
    請本院發還者係基隆看守所所保管之物品，揆諸前揭說明，
    上開物品並非扣押物，本院無從准予發還。故被告所為本件
    聲請，實無理由，應予駁回。
四、依刑事訴訟法第220條規定，裁定如主文。
中　　華　　民　　國　　111 　年　　6 　　月　　9 　　日
                  刑事第四庭審判長法  官   齊  潔
                                  法  官   李辛茹 
                                  法  官   謝昀芳
以上正本證明與原本無異。　　　　　　　　　　　　　　　　
對於本件裁定如有不服，應於收受送達後5日內，向本院提出抗
告書狀，敘述抗告之理由，抗告於臺灣高等法院。
中　　華　　民　　國　　111 　年　　6 　　月　　9 　　日
                                  書記官   陳維仁